---
title: "Untitled"
author: "Martin S. Bjørnerem"
date: "7 desember 2018"
output: html_document
---

```{r setup, include=FALSE}
knitr::opts_chunk$set(echo = FALSE, message = FALSE)
library(tidyverse)
library(readxl)
library(lubridate)
library(mosaic)
library(tsibble)
```

##Korrelasjonsanalyse

Bitcoin og Oslo index. Vi ser for oss at nordmenn som har investert i bitcoin også har investert i det norske aksjemarkedet. Vi ønsker å undersøke om prisutviklingen på bitcoin påvirker aksjekursene. Vi har hentet daglig data for bitcoin i USD og hovedindeksen (OSEBX). Siden BTC kan kjøpes og selges hele uka, også i helgene, har vi valgt å fjerne observasjoner lørdager og søndager slik at vi kan "matche"" datasettene. En alternativ løsning er ukentlig data. 

#Husk å fjern volum hvis det ikke skal brukes!

```{r data}
daily_BTC <- read_csv("data/BTC_USD Bitfinex Historical Data.csv") #kan oppdateres

daily_BTC$Date <- mdy(daily_BTC$Date)

daily_BTC <- daily_BTC %>%
  select(Date, Price) %>%
  rename(Dato = "Date", BTC_usd = "Price")

BTC2017 <- daily_BTC %>%
  filter(Dato > "2017-01-01")

daily_osebx <- read_excel("data/osebx.xlsx")

daily_osebx <- daily_osebx %>%
  select(OSEBX, Siste, 'Offisielt omsatt (NOK)') %>%
  rename(Dato = "OSEBX", OSEBX = "Siste", osebx_Volum = "Offisielt omsatt (NOK)")
daily_osebx$Dato <- ymd(daily_osebx$Dato)


###joiner data

ukedager <- daily_osebx %>%
  inner_join(daily_BTC, by = "Dato")

ukedager2017 <- daily_osebx %>%
  inner_join(BTC2017, by = "Dato")

ukedager

```


```{r lm}
fit <- lm(OSEBX~BTC_usd, data = ukedager)
summary(fit)
plotModel(fit)
```

Vi ser at en lineær modell ikke passer for tidsintervallet. Kanskje prøve en ikke lineær-modell.

```{r lm2}
fit2 <- lm(OSEBX~BTC_usd, data = ukedager2017)
summary(fit2)
plotModel(fit2)
```


Vi er interessert i å se hvordan korrelasjonen har utviklet seg over tid. Vi har benyttet 100 dagers glidende korrelasjon. Korrelasjonen på 100 dager flyttes mot høyre. Enhver observasjonen er et resultat av de siste 100 dagene. 


```{r , echo = TRUE}
rolling_cor <- ukedager %>% 
  mutate(cor_100 = slide2(OSEBX, BTC_usd, cor, .size = 100, .align = "right")) %>% 
  unnest() %>%
  na.omit()

mean.cor <- cor(rolling_cor$OSEBX,rolling_cor$BTC_usd)
mean.100.cor <- mean(rolling_cor$cor_100)
mean.cor
mean.100.cor

ggplot(data = rolling_cor) + geom_line(aes(x = Dato, y = cor_100)) + 
  geom_hline(yintercept=mean.cor, linetype="dashed", color = "red", size=1) +
  geom_hline(yintercept=mean.100.cor, linetype="dashed", color = "blue", size=1)
```

Korrelasjonen varierer sterkt. Den gjennomsnittlige korrelasjonen er høyere enn gjennomsnittet av den 100-dagers glidende korrelasjonen. Hva betyr dette?

Konklusjon: Hovedindeksen og bitcoin-prisen er positivt korrelerte. Det vil si at når BTC øker, øker også OSEBX. Modellen sier ikke noe om årsak og effekt. 

##Bitcoin og det amerikanske aksjemarkedet.

Vi benytter samme data for BTC og samme metode for å slå sammen datasett. 

```{r sp500}
sp500 <- read_csv("data/^GSPC.csv")
#S&P 500 er en indeks som består av de 500 største selskapene på NYSE (?)

sp500 <- sp500 %>%  
  select(Date, Close) %>%
  rename(Dato = "Date", sp500 = "Close")

ukedager <- ukedager %>%
  inner_join(sp500, by = "Dato")

ukedager_long <- ukedager%>%
  gather(index, verdi, -Dato, -BTC_usd, -osebx_Volum)

ukedager_long

ggplot(ukedager_long, aes(x=verdi, y = BTC_usd)) +
  geom_point() +
  facet_wrap(~index)

ggplot(ukedager_long, aes(x=verdi, y = BTC_usd, col = index)) +
  geom_point()

#logaritmisk scale på bitcoin
ggplot(ukedager_long, aes(x=verdi, y = BTC_usd, col = index)) +
  geom_point() +
  scale_y_log10()

```

Glidende korrelasjon BTC og S&P500

```{r}

rolling_cor_sp <- ukedager %>% 
  mutate(sp_cor_100 = slide2(sp500, BTC_usd, cor, .size = 100, .align = "right")) %>% 
  unnest() %>%
  na.omit()

mean.cor.sp <- cor(rolling_cor_sp$sp500,rolling_cor_sp$BTC_usd)
mean.100.cor.sp <- mean(rolling_cor_sp$sp_cor_100)

ggplot(data = rolling_cor_sp) + geom_line(aes(x = Dato, y = sp_cor_100)) + 
  geom_hline(yintercept=mean.cor.sp, linetype="dashed", color = "red", size=1) +
  geom_hline(yintercept=mean.100.cor.sp, linetype="dashed", color = "blue", size=1)


```

